臺灣高等法院臺南分院刑事判決　　　　 96年度上訴字第459號
上　訴　人
即　被　告　甲○○
選任辯護人　許雅芬　律師
　　　　　　陳慈鳳　律師
上列上訴人因違反毒品危害防制條例案件，不服臺灣台南地方法
院96年度訴緝字第11號中華民國96年3月20日第一審判決（起訴
案號：臺灣臺南地方法院檢察署91年度毒偵字第411號）及移送
併辦（91年度營毒偵字第112號），提起上訴，本院判決如下：
    主  文
上訴駁回。
    事  實
一、甲○○前於民國八十三年及八十四年間，因先後違反肅清煙
    毒條例與麻醉藥品管理條例等罪，經本院及原審法院分別判
    處有期徒刑三年五月、有期徒刑五月確定後入監執行，二罪
    接續執行，於八十八年七月二十四日縮刑期滿執行完畢，其
    復於八十九年間因施用毒品案件，經送觀察、勒戒後，認有
    繼續施用毒品傾向，再送強制戒治，嗣因無繼續戒治之必要
    ，本院裁定停止戒治，所餘戒治期間付保護管束，甲○○於
    八十九年十二月五日出監，嗣並交付保護管束至九十年四月
    十六日期滿。詎甲○○猶未戒除施用毒品惡習，復於前揭強
    制戒治執行完畢釋放後五年內，基於施用第一級毒品之概括
    犯意，自九十一年一月二十八日起，至九十一年五月十八日
    止，在臺南縣麻豆鎮莊禮里五鄰莊禮寮59號住屋處，以香煙
    蘸取海洛因點燃吸食之方式，連續施用第一級毒品海洛因多
    次。另基於施用第二級毒品之犯意，於九十一年一月二十八
    日，在上址以錫箔紙承接燒烤安非他命使成煙來吸取之方式
    ，施用第二級毒品安非他命一次。嗣因甲○○為列管毒品人
    口，先於九十一年一月二十九日十六時三十四分許，在警局
    經警採集其尿液送驗後，因發現有安非他命類及鴉片類陽性
    反應，而知悉上情。甲○○復於九十一年五月十八日上午十
    時十分許，在臺南縣學甲鎮○○路與寶發路口因闖紅燈而遭
    警攔檢，當場自其駕駛之自小客車內起出第一級毒品海洛因
    一包（驗餘淨重０．一０公克、空包裝重０．二四公克）及
    吸管二支，警方並於同日十三時三十分許採集其尿液送驗後
    ，因發現有嗎啡陽性反應，復知悉上情。
二、案經臺南縣警察局麻豆分局報請臺灣臺南地方法院檢察署檢
    察官偵查起訴暨臺南縣警察局學甲分局報請臺灣臺南地方法
    院檢察署檢察官移送併案審理。
    理  由
一、本件被告所犯為死刑、無期徒刑、最輕本刑為三年以上有期
    徒刑以外之罪，其就被訴事實為有罪陳述，經告知簡式審判
    程序之旨，並聽取公訴人、被告意見後，本院進行簡式審判
    程序，則依據刑事訴訟法第二百七十三條之二、同法第一百
    五十九條第二項之規定，本件不適用傳聞法則有關限制證據
    能力之相關規定，合先敘明。
二、上揭事實業據被告甲○○於本院及原審審理時坦承不諱，並
    當庭為認罪之表示（見本院及原審卷九十六年三月六日審判
    筆錄），而被告尿液經警於九十一年一月二十九日十六時三
    十四分許採集送驗後，係呈安非他命類及鴉片類陽性反應，
    此有列管毒品人口尿液檢體採集送驗紀錄表、台灣檢驗科技
    股份有限公司濫用藥物尿液檢驗報告各一紙附卷可稽。次查
    ，警方於九十一年五月十八日查獲之扣案物白粉一包經送鑑
    定結果，含有第一級毒品海洛因成分（驗餘淨重０．一０公
    克、空包裝重０．二四公克），且被告於同日十三時三十分
    許經警採尿送驗結果，係呈嗎啡陽性反應，此分別有法務部
    調查局九十一年七月八日調科壹字第二００００三九八五號
    鑑定通知書及台南縣警察局學甲分局九十一年採集尿液送驗
    姓名編號對照表、台南縣衛生局尿液檢驗成績書各一紙在卷
    可佐。再查，被告前於八十九年間因施用毒品案件，經送觀
    察、勒戒後，認有繼續施用毒品傾向，再送強制戒治，嗣因
    無繼續戒治之必要，原審裁定停止戒治，所餘戒治期間付保
    護管束，被告於八十九年十二月五日出監，嗣交付保護管束
    至九十年四月十六日期滿乙節，有臺灣高等法院被告前案紀
    錄表在卷足憑，此外並有吸管二支扣案可佐，綜上，被告自
    白與事實相符，應堪採信。本件事證明確，被告施用第一、
    二級之毒品犯行，均足以認定。
三、刑法新舊法比較：按行為後法律有變更者，適用行為時之法
    律。但行為後之法律有利於行為人者，適用最有利於行為人
    之法律，刑法第二條第一項定有明文。
  (一)連續犯部分：被告行為後，刑法第五十六條連續犯之規定，
    業於九十四年一月七日修正公布刪除，並於九十五年七月一
    日施行，則被告之犯行，因行為後新法業已刪除連續犯之規
    定，此刪除雖非犯罪構成要件或刑度之變更，但因多次犯行
    是否可依連續犯規定論以一罪或應予數罪併罰，顯已影響行
    為人刑罰之法律效果，自屬法律有變更，依修正施行後刑法
    第二條第一項規定，比較新、舊法結果，依新法為數罪併罰
    時較為不利，仍應適用較有利於被告之行為時法律即舊法論
    以連續犯（最高法院九十五年第八次刑事庭會議決議參照）
    。
  (二)累犯部分：被告有如事實欄所示之犯罪科刑及執行紀錄，有
    臺灣高等法院被告前案紀錄表在卷可按，其受有期徒刑之執
    行完畢，五年以內再故意犯本件有期徒刑以上之罪，依修正
    施行前後之刑法第四十七條規定，均構成累犯，故修正施行
    後之刑法第四十七條規定對被告而言並無有利之情形，爰依
    修正施行後刑法第二條第一項前段規定，逕依修正施行前之
    刑法第四十七條規定論以累犯，加重其刑。
  (三)定應執行刑部分：再修正前刑法第五十一條規定: 「數罪併
    罰，分別宣告其罪之刑，依左列各款定其應執行者: 」其中
    第五款規定：「宣告多數有期徒刑者，於各刑中之最長期以
    上，各刑合併之刑期以下，定其刑期。但不得逾二十年。」
    ；修正後刑法第五十一條第五款規定: 「宣告多數有期徒刑
    者，於各刑中之最長期以上，各刑合併之刑期以下，定其刑
    期。但不得逾三十年」比較結果，修正後刑法並非較有利於
    行為人，依修正後刑法第二條第一項前段之規定，仍應依修
    正前刑法第五十一條第五款，定其應執行之刑。
四、查海洛因及安非他命分屬毒品危害防制條例第二條第二項第
    一、二款所列之第一、二級毒品，故核被告所為，係犯毒品
    危害防制條例第十條第一項之施用第一級毒品罪及同條第二
    項之施用第二級毒品罪。被告非法持有第一級毒品海洛因及
    第二級毒品安非他命之低度行為，均已為其進而施用之高度
    行為所吸收，俱不復另論。其先後多次施用第一級毒品之犯
    行，時間緊接，犯罪構成要件相同，顯係基於概括之犯意反
    覆為之，為連續犯，應依修正前刑法第五十六條之規定論以
    一罪，並依法加重其刑，而移送併辦部分與起訴施用第一級
    毒品犯行部分，既有修正前連續犯之裁判上一罪關係，自在
    本院審理論究範圍，併此敘明。被告所犯上開二罪，犯意各
    別，行為互殊，應分論併罰。被告有如事實欄所載執行完畢
    之前科紀錄，有臺灣高等法院被告前案紀錄表可稽，其於執
    行完畢後五年之內，再犯本件有期徒刑以上之罪，為累犯，
    應依修正前刑法第四十七條之規定加重其刑，並依刑法第七
    十條之規定，遞加重之。
五、原審法院因認被告犯行事證明確，適用毒品危害防制條例第
    十條第一項、第二項、第十八條第一項前段、刑法第十一條
    前段、第二條第一項前段、修正前第五十六條、修正前第四
    十七條、修正前第五十一條第五款、第三十八條第一項第二
    款之規定，並審酌被告之犯罪動機、目的、手段及曾因施用
    毒品案件，經強制戒治程序後，仍再犯本件之罪，顯見其毫
    無悔意，戒癮之意志力甚為薄弱，惟犯後坦承犯行態度良好
    等一切情狀，施用第一級毒品部分，處有期徒刑壹年；又施
    用第二級毒品部分，處有期徒刑肆月，並定其應執行之刑為
    有期徒刑壹年貳月，又按查獲之毒品，不問屬於犯人與否，
    均沒收銷燬之，毒品危害防制條例第十八條第一項前段定有
    明文。本件扣案之第一級毒品海洛因一包（驗餘淨重０．一
    ０公克），係毒品危害防制條例第二條第二項第一款規定之
    第一級毒品無訛，業如前述，故應依同條例第十八條第一項
    前段宣告沒收銷燬之。另盛裝第一級毒品海洛因之空包裝袋
    一個（淨重０．二四公克），係被告所有，並用於包裹毒品
    ，防止毒品漏逸、潮濕，以便於攜帶、持有、施用毒品，屬
    供被告施用毒品所用之物，非毒品危害防制條例第二條第二
    項所稱之第一級毒品，雖因係包裝上開第一級毒品海洛因而
    與之密切接觸，然既經鑑定機關就之與毒品分別鑑析其重量
    ，此有前開鑑定通知書乙紙附卷可憑，即足證該空包裝袋與
    毒品，並無不可析離之關係，不能視為毒品之一部分，另扣
    案之吸管二支為被告所有供犯施用毒品所用之物，均應依刑
    法第三十八條第一項第二款之規定，宣告沒收之。原審判決
    認事用法均無不合，量刑亦稱妥適，被告上訴意旨謂量刑過
    重，指摘原判決不當，並無可取，為無理由，應予駁回。
據上論結，應依刑事訴訟法第368條，判決如主文。
本案經檢察官羅清溪到庭執行職務。
中　　華　　民　　國　　96　　年　　6 　　月　　12　　日
                  刑事第三庭    審判長法　官  陳義仲
                                      法　官  蘇清水
                                      法　官  宋明蒼
以上正本證明與原本無異。
施用第二級毒品部分不得上訴。
施用第一級毒品部分如不服本判決，應於判決送達後十日內向本
院提出上訴狀，其未敘述理由者並應於提出上訴狀後十日內向本
院補提理由書（應附繕本)。
                                      書記官  翁心欣
中　　華　　民　　國　　96　　年　　6　　月　　 12　　日
附錄本案論罪科刑法條全文：
毒品危害防制條例第10條：
施用第一級毒品者，處 6 月以上 5 年以下有期徒刑。
施用第二級毒品者，處 3 年以下有期徒刑。
